臺灣高等法院刑事裁定　　　　　　　　　 96年度抗字第844號
抗　 告　人　臺灣桃園地方法院檢察署檢察官
被　 　　告　甲○○○原名李.
即 受 刑 人
上列抗告人因聲請撤銷緩刑案件，不服臺灣桃園地方法院中華民
國96年7月13日裁定（96年度撤緩字第89號），提起抗告，本院
裁定如下：
    主  文
原裁定撤銷，發回臺灣桃園地方法院。
    理  由
一、聲請意旨略以：受刑人甲○○○（原名李呂清美）於民國八
    十八年間因違反廢棄物清理法案件，經原法院以九十三年度
    訴字第一五○三號判處有期徒刑一年二月，緩刑二年，於九
    十四年九月十日確定在案，茲受刑人於上開緩刑期內，於九
    十四年十月十七日更違反臺灣地區與大陸地區人民關係條例
    案件，經原法院於九十六年三月十五日以九十五年度簡上字
    第六○二號判決有期徒刑四月確定，查受刑人於緩刑期內再
    犯罪，嗣並受得易科罰金之有期徒刑宣告確定，足認受刑人
    並未改過遷善，原緩刑宣告無法收其預期效果，而有撤銷緩
    刑，執行刑罰之必要，因依刑法第七十五條之一第一項第二
    款、刑事訴訟法第四百七十六條規定，聲請撤銷前開緩刑宣
    告等語。
二、原裁定意旨以：
(一)、按受刑人行為後，立法院業已修正該法第七十五條、第七十
    六條，並增訂同法七十五條之一等關於撤銷緩刑範圍、效力
    之規定，於九十四年二月二日公布，並於九十五年七月一日
    施行，刑法施行法第七條並規定：「刑法施行前，宣告緩刑
    或准許假釋者，在刑法施行後撤銷時，應依刑法之規定」。
    次按，受緩刑之宣告而緩刑期內因故意犯他罪，而在緩刑期
    內受得易科罰金之有期徒刑、拘役或罰金之宣告確定者，足
    認原宣告之緩刑難收其預期效果，而有執行刑罰之必要者，
    得撤銷其宣告，修正後刑法第七十五條之一第一項第二款雖
    有明文，惟由上開規定之文義可知，本條係採用裁量撤銷主
    義，法院應審酌個案情形，判斷原緩刑宣告是否已難收其預
    期效果，而有執行刑罰之必要，始得撤銷前案緩刑之宣告，
    並非受刑人一旦在緩刑期內犯罪，並受得易科罰金之有期徒
    刑、拘役或罰金之宣告確定，即應撤銷其緩刑宣告，應先敘
    明。
(二)、經查，本件受刑人係於八十八年間，因違反廢棄物清理法案
    件，經原法院於九十四年八月一日以九十三年度訴字第一五
    ○三號判處有期徒刑一年二月，緩刑二年，於九十四年九月
    十日確定，而受刑人再違反臺灣地區及大陸地區人民關係條
    例案件之時間為九十四年九月一日，此有原法院九十五年度
    簡字第六○二號判決書一份在卷足憑，是本件受刑人應係於
    緩刑期前故意犯他罪，而在緩刑期內受得易科罰金之有期徒
    刑、拘役或罰金之宣告，故本件聲請人應係以刑法第七十五
    條之一第一項第一款聲請撤銷緩刑，原聲請書誤載為刑法第
    七十五條之一第一項第二款，容有誤會，核先敘明。
(三)、惟查，受刑人前案係因違反廢棄物清理法罪，而受緩刑宣告
    ，其於緩刑期前，則係另違反臺灣地區與大陸地區人民關係
    條例案件而遭判刑，上開二罪不僅犯罪型態不同，且所侵害
    之法益、對社會之危害程度等等，亦有相當差別，而違反臺
    灣地區與大陸地區人民關係條例，固值譴責，然依一般社會
    通念，其惡性究竟無法與殺人放火、搶奪竊盜等一干自然犯
    相比，是故，能否僅以被告在緩刑期內有違反臺灣地區與大
    陸地區人民關係條例案件，即撤銷其先前因違反廢棄物清理
    法所受之緩刑宣告？並非無疑，何況本件受刑人另違反臺灣
    地區與大陸地區人民關係條例案件經檢察官向原法院聲請以
    簡易判決處刑結果，亦僅受有期徒刑四月之宣告，刑度不重
    ，可見其犯罪情節尚非重大，似此，亦難謂其前案之緩刑宣
    告已難收預期效果，而有執行原刑罰之必要。綜上，聲請人
    據此聲請撤銷受刑人前案之緩刑宣告，尚難採取，予以駁回
    等語。
三、本件抗告意旨略以：受刑人於緩刑前之九十一年六月一日、
    九十三年十月十五日、九十三年十月二十七日、九十三年十
    月二十九日即分別僱用大陸人士在其經營之全盛亞企業股份
    有限公司工作，並於九十三年十月二十九日下午四時五十分
    許，在該公司為警查獲。受刑人又連續自九十四年九月一日
    起以日薪新台幣（下同）六百二十元之代價，僱用以探親名
    義來台，而未經工作許可之大陸地區人民戴清樹從事切割玻
    璃纖維之工作，嗣為警於同年九月二十九日下午三時三十分
    許，在上址當查獲。復自九十四年十月十七日起，以日薪五
    百七十元之代價，僱用偷渡來台之大陸人民黃其瑞，在甲○
    ○○負責之公司內從事玻璃板組裝之工作，又為警於九十四
    年十一月七日下午二時十五分許，亦在上址當場查獲，而受
    有期徒刑四月之宣告確定。受刑人既受緩刑之寬典，卻一再
    違犯僱用大陸人士從事未經許可之工作，足徵其毫無悔意，
    原宣告之緩刑已難收預期之效果，為此聲請撤銷原裁定，而
    為適法之裁定等語。
四、本院認：
(一)、受刑人於九十四年間因違反廢棄物清理法，經原法院以九十
    三年訴字第一五０三號判處有期徒刑一年二月，於九十四年
    九月十日確定，有本院之被告前案紀錄表可考。緩刑期間自
    九十四年九月十日至九十六年九月九日，先予敘明。
(二)、非法入境之大陸人士周裕雲，屬違反國家安全法之犯人，黃
    月麗、陳珠鶯、李月萍分別因觀光、探親合法獲准來臺，均
    未經許可在臺工作，受刑人甲○○○竟連續於民國九十一年
    六月一日、九十三年十月十五日、九十三年十月二十七日及
    二十九日，在桃園縣觀音鄉○○路8號其為實際負責人之全
    盛亞企業股份有限公司內，分別以每日薪資五百元至六百元
    不等或不詳薪資，僱用上開四名大陸人士在上址從事絕緣材
    料切割工作，並提供周裕雲膳宿，給予非法藏匿。嗣於九十
    三年十月二十九日下午四時五十分許，因上開大陸人士在上
    址工作為警查獲，始循線查悉上情。因此經原法院於九十四
    年十二月三十日以九十四年度桃簡字第一五七五號判處拘役
    五十九日，九十五年三月二十四日確定，有經本院調取之該
    判決書及被告之前案紀錄表可憑。是受刑人顯具有刑法第七
    十五條之一第一項第一款緩刑前因故意犯他罪，而在緩刑期
    內受得易科罰金之拘役之宣告。
(三)、惟受刑人復自九十四年九月一日起以日薪六百二十元之代價
    ，僱用以探親名義來台，而未經工作許可之大陸地區人民戴
    清樹內從事切割玻璃纖維之工作，嗣為警於同年九月二十九
    日下午三時三十分許，在上址當場查獲。復自九十四年十月
    十七日起，以日薪五百七十元之代價，僱用偷渡來台之大陸
    人民黃其瑞，在甲○○○負責之公司內從事玻璃板組裝之工
    作，又為警於九十四年十一月七日下午二時十五分許，亦在
    上址當場查獲。而經原法院於九十六年三月十五日以九十五
    年度簡上字第六０二號判處有期徒刑四月，並於九十六年三
    月十五日確定，有該判決書及被告之前案紀錄表可稽。而連
    續犯以一罪論，則受刑人之最後犯行九十四年十一月七日，
    顯在上開緩刑期內，是受刑人顯具有刑法第七十五條之一第
    一項第二款緩刑期間因故意犯他罪，而在緩刑期內受得易科
    罰金之有期徒刑之宣告。
(四)、綜上受刑人在其違犯之廢棄物清理法經判處罪刑，而受緩刑
    宣告確定之前或之後均一再違犯台灣地區與大陸地區人民關
    係條例，在上開緩刑期間（即九十四年九月十日至九十六年
    九月九日）先後被判處拘役五十九日、有期徒刑四月確定在
    案（均得易科罰金），其視法律為無物，能否謂受刑人有悛
    悔之意，原法院所宣告之緩刑得否收預期之效？非無探求之
    餘地。從而原法院遽為駁回檢察官聲請撤銷受刑人違反廢棄
    物清理法所諭知之緩刑宣告，是否適法，即有再詳酌之必要
    。抗告人以上揭抗告意旨指摘原裁定不當，尚非全無理由，
    爰將原裁定撤銷，並發回原法院，另為適法之裁定。
四、據上論斷，依刑事訴訟法第四百十三條前段，裁定如主文。
中　　華　　民　　國　　96　　年　　8 　　月　　24　　日
　　　　　　　　　刑事第十四庭   審判長法　官   陳志洋
　　　　　　　　　　　　　　　 　　　  法　官   蔡聰明
　　　　　　　　　　　　　　　　 　　  法　官   林秀鳳
以上正本證明與原本無異。
不得再抗告。
                                       書記官   高士童
中　　華　　民　　國　　96　　年　　8 　　月　　24　　日
